【裁判字號】    89,訴,633
【裁判日期】    890914
【裁判案由】    偽造貨幣
【裁判全文】
臺灣板橋地方法院刑事判決                          八十九年度訴字第六三三號
    公  訴  人  臺灣板橋地方法院檢察署檢察官
    被      告  丁○○
    指定辯護人  甲○
右列被告因偽造貨幣案件，經檢察官提起公訴（八十八年度偵字第二三九六五號），
甲○判決如左：
    主  文
丁○○無罪。
    理  由
一、公訴意旨略以：被告丁○○明知年籍不詳之成年男子「阿明」所交付之新台幣仟
    元券五張係偽鈔，竟意圖供行使之用，於民國八十八年九月二日二十二時許，在
    桃園縣龜山鄉公西村西勢湖十號，予以收集，嗣於翌日凌晨零時三十分許，在上
    址為警查獲，因認被告涉犯刑法第一百九十六條第一項意圖供行使之用而收集偽
    造之通用紙幣罪。
二、按犯罪事實應依證據認定之，無證據不得推定其犯罪事實。又不能證明被告犯罪
    者，應諭知無罪之判決，刑事訴訟法第一百五十四條、第三百零一條第一項前段
    分別定有明文。而認定不利於被告之事實，須依積極證據，苟積極證據不足為不
    利於被告事實之認定時，即應為有利於被告之認定，更不必有何有利之證據，最
    高法院著有判例可循（最高法院三十年上字第八一六號判例參照）。
三、訊據被告固坦承於右揭時地，自「阿明」處取得上開紙幣乙節，惟堅詞否認有何
    行使偽造貨幣之意圖，辯稱：因好奇而向阿明拿偽鈔，是想放在計劃開設之檳榔
    攤供檳榔攤小姐識別用，不是要拿來花用等語。公訴人認被告涉有前揭犯行，係
    以該五張偽鈔經肉眼辨識已達幾可亂真之程度，如依正常行使常人顯難辨識，被
    告又置於皮夾內，應有行使之意圖等情為其依據。經查：
  (一)被告迭於警訊、偵查及甲○審理時中供稱前詞，核與證人呂佳平到庭結證稱：阿
    明在一樓客廳拿偽鈔給丁○○，丁○○說要合開檳榔攤，要把偽鈔拿給檳榔攤小
    姐作識別（見甲○八十九年五月十九日訊問筆錄）；證人丙○○到庭結證稱：當
    天我到我老闆娘江柯閃家，我留在一樓客廳吃宵夜，旁邊有一群人在討論要拿假
    鈔作辨別用等語（見甲○八十九年七月七日訊問筆錄）；證人林罡豎到庭結證稱
    ：當天晚上我去找被告，我們一起討論合夥開檳榔攤的事情，我在的時候阿明過
    來，和我們閒聊，阿明拿出偽鈔來叫我們看是否能辨識真假，被告說如果能把這
    些偽鈔放檳榔攤給小姐看應該是不錯，就跟阿明要等語（見甲○八十九年八月四
    日訊問筆錄），就被告收集偽鈔供辨識之用，而向阿明取得偽鈔之目的乙節所述
    情節相符，況被告若有收集偽鈔供己花用之意圖，當不至於在多人得共同聽聞之
    一樓客廳內公然向阿明索取，其所辯應堪採信。
  (二)又被告供述：我當天借住乙○○家，住二樓房間，我向阿明拿五張偽鈔後把鈔票
    放在我黑色手提包側面的拉鍊袋裡，沒有放在皮夾裡面等語；證人即查獲警員戊
    ○○於偵查中結證稱：偽鈔係從手提皮包內搜出，不是從丁○○身上搜出等語，
    復到庭結證稱：當時搜到一個黑色手提包，我同事把偽鈔從手提包內拿出來，我
    一看就知道是偽鈔等語（見甲○八十九年五月十九日訊問筆錄），顯見被告並未
    將上開偽鈔放置於隨身攜帶之皮夾內，公訴人應有誤會。又扣案紙鈔人像浮水印
    部分模糊不自然，中央印製廠五字顏色較真鈔為淺，四角壹仟元字跡經觸摸並無
    浮凸設計乙節，有甲○八十九年四月十九日勘驗筆錄一份在卷可參，足認該批偽
    鈔印刷粗糙，經觸摸及以肉眼辨識，應足以發現真偽。
  (三)綜上所述，被告所辯應堪採信，尚難僅憑於被告所有之手提包內搜得偽鈔五張之
    事實，即認定被告有何行使偽造紙幣之意圖。甲○復查無其他積極證據足資認定
    被告有何公訴人所指前揭犯行，係屬不證明被告犯罪，爰依法為無罪之諭知。
據上論斷，應依刑事訴訟法第三百零一條第一項，判決如主文。
本案經檢察官謝宗甫到庭執行職務
中      華      民      國      八十九      年     九     月    十四    日
                                      臺灣板橋地方法院刑事第三庭
                                          審判長法  官  陳財旺
                                                法  官  連育群
                                                法  官  蕭一弘
右正本證明與原本無異。
如不服本判決應於送達後十日內向甲○提出上訴狀。
                                                書記官  王苑琦
中      華      民      國      八十九      年     九     月    二十    日


司法院資訊處製作；財團法人民間司法改革基金會備份。
